【裁判字號】    94,交簡上,84
【裁判日期】    950109
【裁判案由】    過失傷害
【裁判全文】
臺灣板橋地方法院刑事判決            94年度交簡上字第84號
上  訴  人  臺灣板橋地方法院檢察署檢察官
上  訴  人
即  被  告  甲○○
選任辯護人  魯寶文  律師
上列被告因業務過失傷害案件，不服本院於民國94年5 月31日所
為94年度交簡字第212 號刑事簡易判決，上訴人均提起上訴，經
本院管轄第二審之合議庭審理，判決如下：
    主  文
原判決撤銷。
甲○○從事業務之人，因業務上之過失傷害人，處有期徒刑肆月
，如易科罰金以佰元折算壹日。
    事  實
一、甲○○於民國（下同）93年4 月間，係從事鐵工之承包工作
    ，並偶以駕駛其所有Q2-9747 號自用小貨車載送材料、工具
    箱等至承包現場施作為其附隨之業務，後於93年4 月26日晚
    間，甲○○上開自用小貨車，沿臺北縣五股鄉○○路由蘆洲
    往西觀音山方向行駛，於同日晚間7 時許，行經臺北縣五股
    鄉○○路○ 段18號旁無號誌之交岔路口前時，因見2 部由年
    籍姓名不詳之人騎乘之機車，本應注意汽車在雙向二車道行
    駛時，在劃有分向限制線之路段，不得駛入來車之車道內，
    而依當時情形，又無不能注意之情事，竟為圖方便，由甲○
    ○右前方路旁逆向駛入甲○○所行駛之車道，欲駛入對向車
    道往蘆洲方向行駛，甲○○見狀即緊急煞車向右偏行，繼續
    往前開交岔路口行駛，迨甲○○行駛至前開交岔路口時，本
    應注意汽車行駛時之車前狀況，並隨時採取必要之安全措施
    ，而依當時情形，天候晴、夜間有照明、行駛在鄉道上、無
    號誌、路面鋪裝柏油、狀態乾燥、無缺陷、無障礙物、視距
    良好，又無不能注意之情事，甲○○竟疏未注意適乙○○騎
    乘BNR-286 號重型機車，正停在臺北縣五股鄉○○路3 段18
    號旁岔路之路面邊線外（右側）約0.6 公尺處等待左轉，因
    甲○○向右偏行，復未注意車前狀況，隨時採取必要之安全
    措施，致閃避不及撞擊乙○○所騎乘之前開重型機車，致乙
    ○○因而身體彈起，撞擊甲○○所駕駛之上開自用小貨車前
    擋風玻璃，受有腹部挫傷併肝臟挫傷、雙踝骨折、下顎骨骨
    折、頭部外傷合併腦挫傷、頸椎損傷合併頸椎椎間盤突出症
    之傷害，致乙○○所騎乘之上開重型機車卡在上開自用小貨
    車之車頭下。嗣甲○○於上開肇事後，即親自電話報警，並
    向警員報明肇事人姓名、地點，請警員前來處理，並於事後
    接受本院之裁判。
二、案經甲○○自首及乙○○訴由台北縣政府警察局蘆洲分局報
    請臺灣板橋地方法院檢察署檢察官偵查起訴。
    理  由
一、訊據被告甲○○固不否認於上開時地駕駛上開自用小貨車撞
    擊告訴人乙○○所騎乘上開BNR-286 號重型機車，致告訴人
    乙○○因之受有上開傷害乙情，惟矢口否認有何過失傷害犯
    行，辯稱：其當時為直行，有2 台機車從其右前側路邊欲穿
    越凌雲路往蘆洲方向行駛，其看到第1 台及第2 台機車逆向
    行駛，急忙煞車向右閃避，結果第3 台車即告訴人乙○○騎
    乘的機車自巷口出來就撞到云云。經查：
    (一)被告於上開時地駕駛上開自用小貨車撞及告訴人乙○○所
      騎乘上開機車肇事，致告訴人乙○○因之受有上述之傷害
      乙情，業據被告迭次於原審訊問及本院審理時供承屬實，
      核與告訴人乙○○迭次於警詢、原審訊問及本院審理時指
      訴之情節相符，復有道路交通事故調查報告表（一）（二
      ）、道路交通事故現場圖、道路交通事故補充資料表、告
      訴人乙○○所提出診斷證明書各乙份、肇事車輛照片2 紙
      、現場照片26紙，在卷可稽，足堪認定。
    (二)被告雖辯稱其係直行車，本件車禍係因告訴人乙○○突然
      從支線道之巷中騎車衝出，才會發生撞擊肇事云云，惟本
      件依上開道路交通事故現場圖及道路交通事故調查報告表
      （一）（二）所示可知，被告駕駛上開自用小貨車在未駛
      至臺北縣五股鄉○○路3 段18號旁無號誌之交岔路口時，
      即曾留下往右偏離長約16.5公尺之煞車痕（由煞車痕長達
      16.5公尺可知，當時被告所駕駛之自用小貨車車速非慢，
      雖不能僅憑煞車痕之長度即可認定被告駕駛自用小客車有
      超速之情形，然已可確認其有相當之速度），雖堪認定被
      告所言有2 台機車自右前側逆向行駛，欲穿越凌雲路往蘆
      洲方向行駛，其即急忙煞車向右閃避等情可能非虛，然告
      訴人乙○○行駛至前開無號誌之交岔路口時，係停止在斜
      坡路口並未移動乙情，業據告訴人乙○○迭次於93年11月
      23日檢察官偵訊中及本院審理時均供述明確，再參諸上開
      道路交通事故現場圖及道路交通事故調查報告表（一）（
      二）所示，被告所駕駛之上開自用小貨車在撞擊後，將告
      訴人乙○○所騎乘之上開機車往前推移達3.5 公尺，並在
      地上留下3.5 公尺之倒地刮痕，而上開倒地刮痕之起始點
      ，亦係在臺北縣五股鄉○○路3 段18號旁岔路之道路邊線
      外（右側）約0.6 公尺處，是告訴人乙○○所騎乘上開機
      車在遭被告所駕駛上開自用小貨車撞擊之前，應尚未駛入
      被告所行駛上開車道即凌雲路內，則被告辯稱告訴人乙○
      ○所駕駛自巷口出來就撞到云云，顯係事後卸責之詞，尚
      難採信。
    (三)又被告所駕駛之上開自用小貨車煞車痕終點，距告訴人乙
      ○○所騎乘上開機車之倒地刮痕起點，約尚有9.7 公尺之
      遠，縱認被告於上開時地肇事前，確曾受2 台不明機車之
      影響，緊急煞車並向右偏移行駛，然迨其行經上開無號誌
      之交岔路口，被告仍應遵守道路交通安全規則第94條第3
      項規定，注意車前狀況，隨時採取必要之安全措施，且依
      當時情形，天候晴、夜間有照明、行駛在鄉道上、無號誌
      、路面鋪裝柏油、狀態乾燥、無缺陷、無障礙物、視距良
      好，參酌當時減速後之車速，又無不能注意之情事，有道
      路交通事故調查報告表（一）、（二）各乙紙可參，被告
      駕駛上開自用小貨車應注意、能注意而不注意上開規定，
      而未注意車前狀況，亦未採取必要之安全措施，撞及告訴
      人乙○○上開機車肇事，致告訴人乙○○因之受有上述傷
      害之結果，則被告就告訴人乙○○所受上述之傷害，顯有
      過失責任，且其間亦存有相當因果關係，至為灼然。
    (四)再者，本件車禍經送往臺灣省台北縣區車輛行車事故鑑定
      委員會鑑定結果，認「被告駕駛自用小貨車.... 時 ，未
      注意車前狀況為肇事原因，告訴人無照駕駛普通重型機車
      無肇事因素」，此有該會93年10月26日北鑑字第931196號
      函及其所附鑑定意見書乙紙可稽；後經送臺灣省車輛行車
      事故覆議鑑定委員會鑑定之結果，縱認不明機車左轉彎時
      ，未注意左方來車並讓其先行，為肇事主因，然被告仍有
      「駕駛自用小貨車，超速且未注意車前狀況，為肇事次因
      ，告訴人無肇事因素」，亦有該會94年1 月6 日府覆議字
      第0930101237號函及其所附覆議意見書乙紙可憑，亦均核
      與本院上開認定之結果相符，應堪採信。
    (五)綜上所述，告訴人乙○○就本件車禍之發生，應無任何過
      失責任可言，被告則有其過失責任，均堪認定。被告上開
      犯行已臻明確，應予依法論科。
三、查被告於93年4 月間，係從事鐵工之承包工作，並偶以駕駛
    上開自用小貨車載送材料、工具箱等至承包現場施作為其附
    隨之業務乙情，業據被告於本院審理時供承明確，被告應以
    從事駕駛為其附隨業務，而為從事業務之人，核被告所為，
    係犯刑法第284 條第2 項前段之業務過失傷害罪。又被告於
    上開肇事後，於有偵查犯罪職權之機關尚不知何人為肇事者
    前，親自電話報警，並已報明肇事人姓名、地點，請警方前
    往處理，並於事後接受本院之裁判，此有臺北縣政府警察局
    道路交通事故肇事人自首情形紀錄表乙紙可憑，核與自首條
    件相符，應依刑法第62條前段之規定，減輕其刑。本件原審
    以被告上開普通過失傷害之犯行明確，判處有拘役55日，並
    准以3 百元折算壹日易科罰金在案，雖屬有據，惟原審漏未
    審酌被告於上開時地駕駛上開自用小貨車肇事時，係以駕駛
    上開自用小貨車為其附隨業務，為從事業務之人，而僅科以
    刑法第284 條第1 項前段之普通過失傷害罪刑，揆諸上述，
    顯有未合，是原審判決，要屬無可維持，應予撤銷，並由本
    院合議庭自為第二審判決。爰審酌被告於上開時地駕駛上開
    自用小貨車時，應且能注意車前適有告訴人乙○○所騎用上
    開機車停止在上開凌雲路3 段18號旁岔路之路面邊線外（右
    側）約0.6 公尺處乙情，竟疏未注意及之而撞擊肇事，致告
    訴人乙○○因之受有上述之傷害，已損及告訴人乙○○之權
    益及被告犯罪後之態度等一切情狀，量處如主文所示之刑，
    並諭知易科罰金之折算標準，以資儆懲。
據上論斷，應依刑事訴訟法第455 條之1 第3 項、第369 條第1
項前段，刑法第284 條第2 項前段、第41條第1 項前段、第62條
前段，罰金罰鍰提高標準條例第1 條前段、第2 條，刑如主文。
中    華    民    國    95    年    1    月     9     日
                    交通法庭  審判長法  官  戴嘉清
                                    法  官  陳信旗
                                    法  官  林晏鵬
上正本證明與原本無異。
本件不得上訴。
0                                   書記官  陳君偉
中    華    民    國    95    年    1    月     9     日
附錄法條：刑法第284條
中華民國刑法第284條(過失傷害罪)
因過失傷害人者，處六月以下有期徒刑、拘役或五百元以下罰金
，致重傷者，處一年以下有期徒刑、拘役或五百元以下罰金。
從事業務之人，因業務上之過失傷害人者，處一年以下有期徒刑
、拘役或一千元以下罰金，致重傷者，處三年以下有期徒刑、拘
役或二千元以下罰金。


司法院資訊處製作；財團法人民間司法改革基金會備份。
